【裁判字號】    98,台上,3883
【裁判日期】    980709
【裁判案由】    違反公職人員選舉罷免法
【裁判全文】
最高法院刑事判決            九十八年度台上字第三八八三號
上  訴  人  甲○○
            乙○○
共      同
選任辯護人  謝志嘉律師
上列上訴人等因違反公職人員選舉罷免法案件，不服台灣高等法
院花蓮分院中華民國九十八年四月十四日第二審更審判決（九十
七年度選上更(二)字第十四號，起訴案號：台灣花蓮地方法院檢察
署九十四年度選偵字第七、二五、二六號），提起上訴，本院判
決如下：
    主  文
原判決撤銷，發回台灣高等法院花蓮分院。
    理  由
本件原判決認定上訴人甲○○有其事實欄第一段第(一)至(五)項、乙
○○有其事實欄第一段第(一)項所載之犯行，因而撤銷第一審關於
其二人部分科刑之判決，改判依行為時連續犯關係，從一重論甲
○○以共同連續對於有投票權之人，交付賄賂及不正利益，而約
其投票權為一定之行使罪，處有期徒刑一年六月，褫奪公權三年
，減刑為有期徒刑九月，褫奪公權一年六月；論乙○○以共同對
於有投票權之人，交付賄賂及不正利益，而約其投票權為一定之
行使罪，處有期徒刑十月，褫奪公權二年，減刑為有期徒五月，
如易科罰金以銀元三百元即新台幣（下同）九百元折算一日，褫
奪公權一年；固非無見。
惟查：(一)、判決所載理由矛盾者，其判決當然為違背法令，刑事
訴訟法第三百七十九條第十四款定有明文。又判決內所引證據之
內容，若與卷存證據資料不符，即屬證據上理由矛盾之違法。依
卷存資料，證人陳俊雄於調查站訊問時係供稱：「……我自民國
九十四年七月中旬擔任甲○○之助選員，我負責文宣及解說工作
；九十四年七月十六日十八時，我有至花蓮市○○路四維高中附
近之崧園小餐廳用餐，是甲○○邀請我參加的，餐宴現場有十餘
人，我僅認識甲○○夫婦及黃德勇；甲○○對出席餐宴之十餘位
人員進行選務工作分配，該次餐宴性質為輔選幹部工作會議；餐
宴中甲○○將十餘個內裝有三千元之牛皮紙袋交給黃德勇，再由
黃德勇轉發他人，我也有收到，甲○○給每人三千元作為工作津
貼，我將他給的三千元作為日常之用，即與選民接觸時招待煙、
檳榔之費用；他給三千元時，有請我們投票支持他，我們是工作
人員，一定投票支持他……」、「……九十四年七月十六日，我
們先在黃德勇家中開輔選會議，在會議現場，甲○○發放三千元
，直至晚上十時，一行人前往崧園小吃店用餐，……」云云（見
選偵字第二五號卷第三至六頁）；嗣於偵查中證稱：「九十四年
七月十六日，我有至崧園小吃店用餐，當天黃德勇要約選舉的工
作伙伴開會，做工作分配，到九點半結束，才移到崧園吃宵夜；
甲○○夫婦有到崧園吃飯；我分配到文宣及解說任務；我有領到
一個牛皮紙袋內裝三千元，是乙○○、黃德勇及甲○○到房間，
後來乙○○交給黃德勇，黃德勇再傳給我們，地點是黃德勇家；
三千元是工作人員拜票買檳榔、香菸請選民等語（見選偵字第二
五號卷第九至十頁）。乃原判決卻先謂陳俊雄於調查站及偵查中
均隻字未提餐宴當晚有先到黃德勇家中開會討論選務工作分配一
事，反而均一致供稱當晚是直接到崧園小吃店吃飯（見原判決理
由第參欄第二段(一)之二，第十五頁第二十至二三行）；另又謂陳
俊雄所述工作會議、工作費用云云，核與其他在場用餐之同案被
告黃德勇、朱振宮、林德鳳、黃萬祿等人於調查局或偵查中之證
詞不符（見原判決理由第參欄第二段(一)之四，第二十一頁第七至
十行），委無足採等旨，所引證據之內容前後矛盾，且與卷存證
據資料不符，洵有證據上理由矛盾之違法。(二)、審理事實之法院
，對於案內與認定事實、適用法律、罪名成立與否或於公平正義
之維護或對被告之利益有重大關係事項之一切證據，除認為不必
要者外，均應詳為調查；且事實審法院應予調查之證據，不以當
事人聲請者為限，凡與待證事實有關之證據，均應依職權調查，
方足發現真實；否則難謂無刑事訴訟法第三百七十九條第十款之
違法。卷查，證人黃德勇、陳俊雄、黃萬祿於審理時均供稱：渠
等於調查員詢問及檢察官偵訊時皆因出於緊張、害怕，所述俱屬
不實等語；其中黃萬祿更指陳當時調查員及檢察官告以：如不承
認可能被羈押等詞（見一審卷(一)第二一三頁）；則該等證詞是否
確具任意性而有證據能力，即與上訴人等是否構成此部分投票行
賄罪至為攸關，自有調查之必要。乃原判決理由第壹欄第四段二
之(2)僅就黃德勇、陳俊雄部分，說明其二人供述尚難認非出於任
意；而就黃萬祿於偵查中之證詞是否出於脅迫乙情，毫未論述敘
明，即逕引黃萬祿偵查中之證詞，資為不利於甲○○之認定（見
原判決第二四、二五頁，理由第參欄第二段(二)之七），亦有調查
職責未盡及理由欠備之可議。(三)、原判決一方面於理由第壹欄四
之四說明林德鳳於調查站不利上訴人等之供述，均屬傳聞證據而
無證據能力（見原判決第八頁第十六行至第九頁第九行）；卻又
於理由第參欄第二段(一)之二援引林德鳳警詢（應為調查員詢問之
誤）及偵查之證詞，資為認定上訴人等有其事實欄第一段第(一)項
犯行之論據，併有理由矛盾之違背法令。以上或係上訴意旨所指
摘，或為本院得依職權調查之事項，應認仍有撤銷原判決發回更
審之原因。至原判決理由第肆欄說明不另為無罪諭知部分，公訴
人認與前揭論罪處刑部分有行為時連續犯之裁判上一罪關係，基
於審判不可分原則，應一併發回，附此敘明。
據上論結，應依刑事訴訟法第三百九十七條、第四百零一條，判
決如主文。
中    華    民    國  九十八  年    七    月    九    日
                      最高法院刑事第八庭
                          審判長法官  洪  文  章
                                法官  王  居  財
                                法官  郭  毓  洲
                                法官  黃  梅  月
                                法官  邱  同  印
      本件正本證明與原本無異
                                      書  記  官
中    華    民    國  九十八  年    七    月   十三   日
                                                      V


司法院資訊處製作；財團法人民間司法改革基金會備份。
